台灣台中地方法院交通事件裁定　　　　　　　　　　九十三年度交聲更字第三號
　　原處分機關　交通部公路總局台中區監理所
　　受處分人
　　即異議人　　甲○○
右列受處分人因違反道路交通管理處罰條例案件，對於交通部公路總局台中區監理所
九十二年八月十八日所為之處分（中監違字第裁６０－ＧＣ0000000－0號裁
決書）聲明異議，本院裁定如左：
    主  文
原處分撤銷。
ＯＡ－二七０八自小客車不予沒入。
    理  由
一、本件原裁定意旨略以：按汽車駕駛人在道路上蛇行，或以其他危險方式駕車者，
    處汽車駕駛人新台幣六千元以上二萬四千元以下罰鍰，並當場禁止駕駛；汽車駕
    駛人有第一項第一款、第三項行為者，並吊扣該車輛牌照三個月；經受吊扣牌照
    之車輛再次提供為違反第一項第一款、第三項行為者，沒入該車輛，道路交通管
    理處罰條例第四十三條第一項、第四項訂有明文。經查：本件抗告人即受處分人
    甲○○（下稱受處分人）所有之車號ＯＡ－２７０８號自小客車於九十二年六月
    一日二十一時三十八分許，由陳鴻文駕駛行經台中市○○路、中港路口處，因「
    道路上甩尾、危險駕駛」，為台中市警察局第六分局舉發駕駛違規等情，有陳鴻
    文簽名收受之舉發通知單一紙在卷可稽。然受處分人所有之ＯＡ－２７０８號自
    小客車曾於九十一年三月十日，同由違規人陳鴻文駕駛，亦因「危險駕車（快速
    迴轉）打轉」，違反道路交通管理處罰條例第四十三條第一項第一款遭警舉發在
    案，則依前揭規定，該ＯＡ－２７０８號自小客車應予沒入並無違誤。雖異議人
    辯稱：該ＯＡ－２７０８號自小客車平日均停放於兩公里外之老家，委託異議人
    母親保管，當日竟遭陳鴻文取得鑰匙將車輛開出，至舉發單所載之地點危險駕駛
    ，異議人從未同意陳鴻文駕駛該車輛云云，惟人民違反法律上之義務而應受行政
    罰之行為，法律無特別規定時，雖不以出於故意為必要，仍須以過失為其責任條
    件，但應受行政罰之行為，僅須違反禁止規定或作為義務，而不以發生損害或其
    危險為其要件者，推定為有過失，於行為人不能舉證證明自己無過失時，即應受
    處罰（司法院大法官會議釋字第二七五號解釋參照），查受處分人與其胞弟亦即
    本件違規駕駛人陳鴻文均設籍於同一地址，且先前陳鴻文駕駛該車，有違反道路
    交通管理處罰條例第四十三條第一項第一款情事，受處分人即更應預防此類情事
    之發生，其仍未將車取回自行保管，是受處分人顯未對其所有之ＯＡ－２７０８
    號自小客車善盡看顧管理之責，住由他人取用該車，自有疏咎。故受處分人既有
    上開違反規定之行為，縱使並非出於故意，揆諸前揭解釋意旨，亦不得以此作為
    免責之理由。從而，原處分機關據以援引上開規定，裁處車輛沒入，並無不當。
    本件異議為無理由，應予駁回等語。經異議人提起抗告後，經台灣高等法院台中
    分院廢棄發回更為審理。
三、按依道路交通管理處罰條例第第四項之規定，沒入經受吊扣牌照之車輛，以該受
    吊扣牌照之車輛，有「再次提供」為違反同條例第一項第一款、第三項之行為，
    為其構成要件；而所謂之「提供」應屬有意識之行為，包含積極之出借車輛行為
    ，或於知悉他人欲駕駛自己所有之車輛，而消極的不予反對。本案陳鴻文究係何
    原因取得上開車輛？是否係受處分人再次提供？或如受處分人所言係陳鴻文自行
    取用該車？攸關原處分機關得否依上開條例之規定沒入該車輛。又「人民違反法
    律上之義務而應受行政罰之行為，法律無特別規定時，雖不以出於故意為必要，
    仍須以過失為其責任條件。但應受行政罰之行為，僅須違反禁止規定或作為義務
    ，而不以發生損害或危險為其要件者，推定為有過失，於行為人不能舉證證明自
    己無過失時，即應受罰」，業經司法院大法官會議為釋字第二七五號解釋。依據
    上開大法官會議解釋意旨，受處分人如能證明其並無過失，即可免受處罰。查本
    件系爭車輛是由陳鴻文又半夜偷開出去，異議人並不知情，業經異議人到庭結證
    屬實，異議人所辯尚為可採，原處分機關遽予裁罰，尚有未洽，揆諸前開說明，
    原處分應予撤銷，並為不予沒入之諭知。
四、據上論斷，應依道路交通管理處罰條例第八十七條第二項、道路交通案件處理辦
    法第二十條，裁定如主文。
中    華    民    國      九十三      年     三      月       三十      日
                                臺灣臺中地方法院交通法庭
                                    法  官  郭  德  進
右正本證明與原本無異。
如不服本裁定應於送達後五日內向本院提出抗告狀。
                                    書記官
中    華    民    國      九十三      年     四      月        一       日
                                                                        Ａ
